## Daten vorbereiten

```{r eval = FALSE}
library(kwb.utils)

# Zeile 5: //Uhrzeit verstellt
content <- read.table(
  file = "flow.txt",  
  sep = "\t",        
  dec = ",",
  skip = 8,          
  fill = TRUE,       
  header = TRUE,     
  stringsAsFactors = FALSE,
  na.strings = c("//Uhrzeit verstellt", "#-1") # Ungueltige Werte vorgeben
)

renamed <- renameColumns(dframe = content, renames = list(
  "F?llstand..m." = "H",
  "Geschw...m.s." = "v",
  "Durchfluss..l.s." = "Q"
))

subset <- renamed[, c("Datum", "Uhrzeit", "H", "v", "Q")]

(dateAndTime <- paste(subset$Datum, subset$Uhrzeit))
subset$Uhrzeit <- as.POSIXct(dateAndTime, format = "%d.%m.%Y %H:%M:%S", tz = "UTC")

subset.2 <- subset[, -1] # ohne erste Spalte
subset.2 <- removeColumns(subset, columnsToRemove = c("Datum", "v"))

(empty <- is.na(subset.2$Uhrzeit)) # TRUE oder FALSE fuer jede einzelne Zeile
subset.clean <- subset.2[! empty, ] 
```

Wir wollen aus den Gesamt-Durchflussdaten Durchflussereignisse bilden, wie
machen wir das?

Wir brauchen ein Kriterium für das Vorliegen eines Ereignisses, z.B. das
Überschreiten von Schwellenwerten. Wir verwenden wieder den gesamten Datensatz
als Testdatensatz

## Ereignisbildung

```{r eval = FALSE}
testdata <- subset.clean
myplot(testdata)

# Anhaltspunkt fuer Schwellenwerte kann die Verteilung liefern, am einfachsten
# angezeigt in Form eines Boxplot
boxplot(testdata$H)

# Anzeigen der Zeilen, in denen der Wasserstand groesser als ein Wert ist
myplot(testdata[testdata$H > 0.05, ])

# Anzeigen der Zeilen, in denen der Durchfluss groesser als ein Wert ist
myplot(testdata[testdata$Q > 1, ])

# Kombinierte Bedingung aus Wasserstand- und Durchflussueberschreitung

# UND-Bedingung
myplot(testdata[testdata$H > 0.05 & testdata$Q > 1, ])

# ODER-Bedingung (senkrechter Strich auf der Tastatur mit AltGr + "<")
myplot(testdata[testdata$H > 0.05 | testdata$Q > 1, ])

# fuer die entsprechenden Zeitstempel muss dann geprueft werden, wie weit sie
# voneinander entfernt sind
condition <- testdata$H > 0.05 | testdata$Q > 1
(timestamps <- testdata[condition, "Uhrzeit"])

# aequivalent: testdata$Uhrzeit[condition]

# Differenzen zwischen Zeitstempeln mit diff
(timediffs <- diff(timestamps))

# Uns interessieren die Zeilenindizes, an denen die gro?en Zeitdifferenzen
# auftreten. Hier: groesser als zwei Stunden
(indices <- which(timediffs > 120)) 

timestamps[indices]     # Ereignisenden 
timestamps[indices + 1] # Ereignisanfaenge

# Im Grunde diese Schritte habe ich zusammengefasst in der Funktion hsEvents
# im Paket kwb.event. Das Paket enthaelt viele andere Funktionen zu Ereignissen.
# Am besten selbst mal gucken...
library(kwb.event)

events <- hsEvents(tUnit = "h",
                   tseries = timestamps, # Zeitstempel an denen Ereignis-Bedingung erfuellt ist
                   evtSepTime = 2*3600, # Trenndauer (Mindestpause zw. Ereignissen) in Sekunden
                   signalWidth = 120 # Zeitintervall (in s), das ein Zeitstempel repraesentiert
)
```

## Ereignisdarstellung

Plot mit mehreren Graphiken und Seiten)

```{r eval = FALSE}
# Ausschneiden des Datenbereichs, der innerhalb eines Ereignisses liegt mit
# hsGetEvent
for (i in 1:nrow(events)) {
  myplot(hsGetEvent(testdata, events, i))
  title(paste("Ereignis", i, "von", events$tBeg[i], "bis", events$tEnd[i]))
}
```

#	Eigenschaftsberechnung (Q-min, Q-max, Volumen)

Wir wollen nun das Volumen (= Durchfluss mal Zeit) je Ereignis berechnen. Dies
geht sehr gut mit der R-Funktion aggregate. Sie verlangt eine Spalte, in der
jeweils zusammengehoerige Zeilen denselben Wert haben. Wir koennen zum Beispiel
den Zeilen, die innerhalb Ereignis 1 liegen, eine 1 geben, denen die in Zeile 2
liegen, eine 2, usw.

```{r eval = FALSE}
# Anlegen einer Spalte "eventNumber"
testdata$eventNumber <- NA

# Beispiel: erstes Ereignis
eventNumber <- 1

# liegen die Zeitstempel im Zeitfenster zwischen tBeg und tEnd des Ereignisses?
condition <- hsTsIn(testdata$Uhrzeit, 
                    tsFirst = events$tBeg[eventNumber], 
                    tsLast = events$tEnd[eventNumber])

# Zuweisen der Ereignisnummer in den Zeilen, die im Zeitfenster liegen
testdata[condition, "eventNumber"] <- eventNumber

testdata[condition, ]

# Um das fuer alle Ereignisse zu machen, habe ich eine Funktion geschrieben
testdata$eventNumber <- hsEventNumber(testdata$Uhrzeit, events)

# Um das Ergebnis anzusehen, schreiben wir die Daten mal schnell eben in eine
# csv-Datei:
write.csv(testdata, file = "testdata_en.csv")
write.csv2(testdata, file = "testdata_de.csv")

# write.csv und write.csv2 rufen intern write.table auf. Sie belegen dabei
# lediglich Spaltentrennzeichen und Dezimaltrennzeichen mit Komma und Punkt
# (write.csv) bzw. mit Semikolon und Komma (write.csv2) vor.
# Ausnahmsweise direktes Oeffnen der Dateien mit Excel...

# Und nun kommt endlich die Funktion aggregate ins Spiel. Sie gruppiert alle
# Zeilen, die denselben Wert in einer Spalte haben und wendet darauf eine
# Funktion an (z.B. sum, min, max, mean, ...)
(Q.sum <- aggregate(Q ~ eventNumber, data = testdata, FUN = sum))
(Q.min <- aggregate(Q ~ eventNumber, data = testdata, FUN = min))
(Q.max <- aggregate(Q ~ eventNumber, data = testdata, FUN = max))
(Q.mean <- aggregate(Q ~ eventNumber, data = testdata, FUN = mean))

# Bitte als vertrauensbildende Massnahme in Excel nachrechnen...

# Daraus koennen wir nun eine kleine Statistiktabelle zusammenbauen mit merge. 
# merge ist eine sehr wichtige Funktion, bitte selbstaendig darueber
# informieren...
# Leider kann man immer nur zwei Tabellen auf einmal "mergen"
(merged1 <- merge(Q.sum, Q.min, by = "eventNumber", suffixes = c("sum", "min")))
(merged2 <- merge(Q.max, Q.mean, by = "eventNumber", suffixes = c("max", "mean")))

# by kann man weglassen, wenn es nur einen Spaltennamen gibt, der in beiden
# Tabellen vorkommt
(merged3 <- merge(merged1, merged2))

# Nun noch die Ereignisinformation hinzu...
# Dazu brauchen wir eine Spalte eventNumber:
events$eventNumber <- 1:nrow(events)

# Berechnung des Volumens aus der Summe der Durchfluesse
merged <- merge(events, merged3)

# V = Q * t
merged$V <- merged$Qsum * 120 

# Hm, leider nicht ganz das gleiche Ergebnis. Leider hat meine Funktion kein
# Argument na.rm...

# Es ist natuerlich auf die Einheiten zu achten! Hier wohl Q in L/s und V damit 
# in Liter. An dieser Stelle habe ich vernachlaessigt, dass vorher garantiert
# sein muss, dass auch wirklich alle Zeitstempel im Zweiminutentakt vorhanden
# sind. Das kann aber mit den oben beschriebenen Methoden gemacht werden.
merged

# Hoffentlich einfacher:
getEventStatistics(
  dataFrame = testdata, 
  seriesName = "Q", 
  events = events, 
  functions = c("sum", "mean", "min", "max", "number.na")
)
```

